【裁判字號】    95,訴,1422
【裁判日期】    951113
【裁判案由】    毒品危害防制條例
【裁判全文】
臺灣臺北地方法院刑事判決              95年度訴字第1422號
    公  訴  人  臺灣臺北地方法院檢察署檢察官
    被      告  甲○○
                        號2樓.
                        （現在臺灣臺北看守所附設勒戒處所
上列被告因毒品危害防制條例案件，經檢察官提起公訴（95年度
偵字第13952號），本院判決如下：
    主  文
甲○○明知為禁藥，而轉讓，累犯，處有期徒刑壹年陸月。扣案
第二級毒品ＭＤＡ共貳拾壹顆（外型為紫色藥丸，驗餘淨重伍點
玖陸陸公克）均沒收銷燬。
    事  實
一、甲○○前於民國（下同）八十六年間，因殺人未遂案件，經
    本院以八十六年訴字第六○八號判決，判處有期徒刑八年，
    上訴後，復由臺灣高等法院以八十六年度上訴字第三一五四
    號判決，判處上訴駁回，嗣經確定，而於九十三年十月十七
    日因假釋保護管束期滿未經撤銷，視為執行完畢。詎其猶不
    知悔改，明知ＭＤＡ（俗稱搖頭丸）、ＰＭＭＡ及Ｋ他命（
    又名愷他命）分屬毒品危害防制條例規範之第二、三級毒品
    ，且ＭＤＡ與ＰＭＭＡ因為安非他命類（Ａｍｐｈｅｔａｍ
    ｉｎｅ—ｌｉｋｅ）之藥品，亦為主管機關於七十五年七月
    十一日即公告禁止使用之藥品，屬於藥事法所規定之禁藥，
    不得持有及轉讓。竟基於接續轉讓禁藥、毒品之故意，先於
    九十五年六月十日下午十時許，前往桃園縣桃園市火車站「
    凱悅ＫＴＶ」前，以ＭＤＡ、ＰＭＭＡ每顆新臺幣（下同）
    三百元之價格、Ｋ他命每公克八百元之價格，向姓名、年籍
    不詳，綽號「阿勝」之成年男子購入ＭＤＡ共二十三顆、Ｐ
    ＭＭＡ二顆（藥丸共二十五顆）及Ｋ他命五十公克後，隨即
    於同月十一日凌晨前往友人乙○○所承租，座落臺北市中山
    區○○○路○段一○四號地下一樓處所，以將前開ＭＤＡ、
    ＰＭＭＡ及Ｋ他命等放置在桌上，隨意供陸續到場、同樂之
    黃維銘、黃維欣、王景怡、林秋梅、許雅菁等人自行取用之
    方式，無償轉讓之。嗣因民眾發覺上開處所冒出白煙，報警
    消處理，屋主方進泰開啟鐵門後，警方於同月十一日上午八
    時三十五分許進入而查獲上情，並扣得遭甲○○為圖掩飾而
    丟入垃圾桶或地面上，施用剩餘之ＭＤＡ共二十一顆（紫色
    藥丸，淨重六點二七四七公克，取樣零點三一一一公克鑑析
    用罄，餘淨重五點九六三六公克）、Ｋ他命共九包（淨重四
    一點四零九七公克，取樣零點一四三六公克鑑析用罄，餘淨
    重四一點二六六一公克）及殘存半顆狀之ＰＭＭＡ共二顆（
    淨重零點三七一一公克，取樣零點二三八二公克鑑析用罄，
    餘淨重零點一三二九公克）。
二、案經臺北市政府警察局中山分局報請臺灣臺北地方法院檢察
    署檢察官偵查起訴。
    理  由
壹、程序部分
一、按證人、鑑定人依法應具結而未具結者，其證言或鑑定意見
    ，不得作為證據；被告以外之人於偵查中向檢察官所為之陳
    述，除顯有不可信之情況者外，得為證據，刑事訴訟法第一
    百五十八條之三、第一百五十九條之一第二項定有明文。查
    ：證人乙○○、王景怡、林秋梅、許雅菁於偵查中具結之證
    詞，並無任何顯有不可信之情況，依刑事訴訟法第一百五十
    八條之三反面推論、第一百五十九條之一第二項規定，具有
    證據能力。另按被告以外之人於審判外之言詞或書面陳述，
    除法律有規定者外，不得作為證據，刑事訴訟法第一百五十
    九條第一項定有明文，此即學理上所稱之「傳聞證據排除法
    則」，而依上開法律規定，傳聞證據原則上固無證據能力，
    但如法律別有規定者，即例外認有證據能力。又被告以外之
    人於審判外之陳述，雖不符合同法第一百五十九條之一至第
    一百五十九條之四之規定，但經當事人於審判程序同意作為
    證據，法院審酌該言詞陳述或書面陳述作成時之情況，認為
    適當者，亦得為證據，當事人、代理人或辯護人於法院調查
    證據時，知有第一百五十九條第一項不得為證據之情形，而
    未於言詞辯論終結前聲明異議者，視為有前項之同意，此觀
    諸同法第一百五十九條之五規定甚明。查本件引用之證人黃
    維銘、黃維欣於警詢時之證述，皆屬傳聞證據，惟被告於本
    院準備程序時表示無意見而不予爭執，另外，被告迄至言詞
    辯論終結前均未聲明異議，本院審酌前述證據資料製作時之
    情況，尚無違法不當之瑕疵，亦認為以之作為證據應屬適當
    ，揆諸前開規定，爰逕依刑事訴訟法第一百五十九條之五第
    二項之規定，認前揭證據資料均具證據能力。
貳、實體部分
一、訊據被告甲○○固對警方於前揭時、地所查扣之第二、三級
    毒品ＭＤＡ二十一顆（紫色藥丸，驗餘淨重五點九六三六公
    克）、Ｋ他命共九包（驗餘淨重四一點二六六一公克）及僅
    存半顆狀之ＰＭＭＡ共二顆（驗餘淨重零點一三二九公克）
    ，均係其購買後攜至現場等情直承不諱。然其矢口否認有何
    公訴人所指之前開犯行，辯稱：我購買毒品時想貪圖便宜，
    所以才買多了一點，我會去上開處所係因乙○○告訴我說大
    家要在那聽音樂，問我要不要去，所以我才過去，我係凌晨
    兩點多到場的，我原先在桃園玩電動玩具，我進去那邊之後
    ，先把大包裝的Ｋ他命藏起來，只有將散裝毒品（指ＭＤＡ
    、ＰＭＭＡ、Ｋ他命）放在桌上供自己使用，因為我當天我
    沒帶包包，且我們出去玩都係各用各的，所以我即使放在桌
    上，也沒有要給其他人用，如果我願意讓朋友施用，也會要
    朋友出錢，我根本沒有轉讓毒品之意思，因為他們拿去用時
    我也不知道云云。
二、經查：
    （一）、被告甲○○於警詢時、偵查中即迭次供稱：我把毒
            品放在桌上，應該每一人都有施用，我去桃園剛買
            回來，無償提供給朋友施用，我們於九十五年六月
            十一日與乙○○、黃維銘、黃維欣、王景怡、林秋
            梅、許雅菁等人共同施用，ＭＤＡ係直接吞食、Ｋ
            他命係加在香菸中燃燒；我有施用ＭＤＭＡ半顆、
            Ｋ他命，另外，我有將Ｋ他命分裝成小包袋分大家
            使用，也將ＭＤＭＡ放在桌上，無償供他人使用，
            我帶了二十五顆，扣掉自己吃掉半顆，其餘應該是
            朋友拿去吃，我承認有轉讓第二、三級毒品；我係
            到乙○○上開處所分裝，我不知道分裝成幾包，但
            一大包被查獲，身上散裝的也被查獲，我把分裝後
            之小包Ｋ他命及二十五顆搖頭丸（被告將ＰＭＭＡ
            二顆亦稱為搖頭丸）裝在一包放在桌上，我自己也
            從中拿出半顆施用，警察來時，我趕緊將桌上毒品
            掃到垃圾桶等語明確（見偵查卷第十一至十四頁、
            第七七頁、第一七七頁），核與證人乙○○於偵查
            中結證稱：甲○○有攜帶毒品來，當天現場有人施
            用毒品等語；證人許雅菁於偵查中結證稱：我有拿
            桌上之搖頭丸施用，桌上之毒品係被告的，我想說
            毒品放在桌上就自己拿來施用，被告有看到，但也
            沒阻攔我，我施用了半顆，現場有白色粉末在桌上
            ，香菸（內含Ｋ他命）也是被告放在桌上，我有拿
            來抽，除被告外，沒有別的朋友帶毒品到現場等語
            ；另證人王景怡於偵查中結證稱：我當天有用Ｋ他
            命、搖頭丸，我係在桌上拿的，毒品係林秋梅從桌
            上拿的，我們一人一半施用，我也有施用Ｋ他命，
            也是抽煙，在桌上拿的，桌上的煙就點著，大家輪
            著抽，我們很晚到，當時桌上有放藥丸，粉末我沒
            注意，我拿桌上的毒品施用沒有付錢，到警局時才
            知道毒品係被告的等語；證人林秋梅於偵查中結證
            稱：我當天和王景怡各施用半顆搖頭丸，因為桌上
            放很多煙和藥丸，我沒有問就直接拿來用，我有施
            用Ｋ他命，我有抽（內含Ｋ他命）的菸，但我不知
            道係何人所點，是點一根大家輪流抽，桌上搖頭丸
            、Ｋ他命沒有放在特定人面前，是攤放在桌上等語
            （以上均見偵查卷第一一六至一二四頁）及證人黃
            維銘於警詢時證述：我進場時，乙○○叫我代買飲
            料、口香糖進去，我買了可樂、香菸、口香糖進去
            ，進去後桌上放了幾包Ｋ他命，被告叫我自己使用
            ，不是購買，我只有看到我、黃維欣、乙○○和被
            告施用Ｋ他命等語（見偵查卷第三九至四十頁）；
            證人黃維欣於警詢時證稱：我所施用之搖頭丸、Ｋ
            他命均被告所有，無償提供施用及吸食，我進去時
            毒品已經放在桌上供人施用等語（見偵查卷第三三
            頁）情節大屬相當，而可採信。
    （二）、又扣案之藥丸及粉末，經送憲兵司令部刑事鑑識中
            心檢驗結果為：紫色藥丸二十一顆，有ＭＤＡ成分
            ，淨重六點二七四七公克，取樣零點三一一一公克
            鑑析用罄，餘淨重五點九六三六公克。紅色藥丸各
            半顆狀共二顆，有ＰＭＭＡ成分，淨重零點三七一
            一公克，取樣零點二三八二公克鑑析用罄，餘淨重
            零點一三二九公克。粉末九包具Ｋ他命成分，淨重
            四一點四零九七公克，取樣零點一四三六公克鑑析
            用罄，餘淨重四一點二六六一公克，有該鑑識中心
            九十五年八月二日（九五）安鑑字第○一二九六號
            鑑驗通知書一紙可按（見偵查卷第一一○頁），而
            證人許雅菁、林秋梅、黃維銘、黃維欣等人及被告
            經警採集之尿液，送鑑驗結果均呈ＭＤＡ陽性反應
            ，有各臺灣檢驗公司濫用藥物尿液檢驗報告暨委驗
            單、尿液採樣書存卷可佐（分見偵查卷第一五二、
            一五三頁、第一五七至一五九、第一六七至一六九
            頁、第一七二至一七四頁、第一七七至一七九頁）
            ，益徵被告於上揭時、地，確有提供搖頭丸ＭＤＡ
            及ＰＭＭＡ、Ｋ他命等予證人許雅菁、林秋梅、黃
            維銘、黃維欣等人，並當場與之同樂一起施用之情
            形無疑。
    （三）、根據證人等前開證述之內容，被告顯然係將有意分
            由在場人士施用之禁藥（毒品），以置放在桌面上
            ，讓在場之人均可自行取用，或將Ｋ他命粉末捲入
            香菸中由數人輪流吸食之方式共享毒品，而轉讓禁
            藥、毒品無疑。被告嗣雖改以前詞置辯，然而，衡
            諸常情，被告身處友人乙○○集聚之私密聚會中，
            前來參與共樂之人，又均屬與被告或乙○○具相當
            之情誼或熟識關係之人，絕非毫無關係之陌生人，
            故參與聚會之人將自己購買之飲食、毒品放置在桌
            面上時，共同參與之其他人多會認為此即係提供與
            會人共享之意思，若逕取施用未遭提供之人表現拒
            絕之意時，即成默示之合意，此與一般人生活上之
            社交經驗無悖，而證人許雅菁、王景怡、林秋梅、
            黃維銘、黃維欣亦均證述上情無誤，即可應證。況
            徵之被告與在場之證人有將屬於粉末類之Ｋ他命捲
            入香菸中輪流吸食，或藥丸類之ＭＤＡ、ＰＭＭＡ
            分剝合用之情形，若被告真無提供施用之意，豈有
            坐視容認眾人如此行為之可能。況依據卷附現場圖
            以觀，扣案毒品Ｋ他命二包藏放在垃圾桶、五包在
            桌面、二包在地上、ＭＤＡ分別藏放在垃圾桶及置
            於地上，另ＰＭＭＡ則置放於地上（見偵查卷第六
            六頁），足以憑證被告前於警詢時、偵查中所供，
            其於警方到場時緊急藏放毒品之情節無訛。是以，
            被告事後辯稱其放置桌上，係在場之人自行施用，
            其並不知情云云，非但與其前揭供述及證人許雅菁
            、王景怡、林秋梅、黃維銘、黃維欣等人證述之情
            節相悖，且難認與常情相合，其前開所辯，無非卸
            責砌飾之詞，不足採信。
    （四）、再者，ＭＤＡ具有安非他命成分，為第二級毒品；
            ＰＭＭＡ業經行政院衛生署列為第二級管制藥品，
            並於九十五年八月八日修正為毒品危害防制條例規
            定之第三級毒品，此有行政院衛生署九十五年八月
            八日以院臺衛字第○九五○○三五四五○號公告可
            表，亦係屬於安非他命類藥品。而按安非他命類（
            Ａｍｐｈｅｔａｍｉｎｅ—ｌｉｋｅ）藥品，前經
            行政院衛生署七十五年七月十一日衛署藥字第五九
            七六二七號公告，為有效管理安非他命類藥品與其
            衍生物之鹽類及其製劑，重申公告禁止使用，而認
            屬於藥事法規之禁藥，是以，ＭＤＡ及ＰＭＭＡ不
            僅分屬毒品危害防制條例所規定之第二、三級毒品
            ，亦屬於藥事法所規定之禁藥，殆無疑義。至於Ｋ
            他命係列屬管制藥品管理條例第三條所稱之第三級
            管制藥品，此有行政院衛生署函復本院之九十五年
            八月八日衛署藥字第○九五○○三○七六五號函暨
            所附附件（即上述公告影本）一份存卷可表，且因
            未經行政院衛生署公告禁止使用，僅屬管制藥品（
            意指經申請主管機關核可，始得使用之藥品），尚
            非屬藥事法所規定之禁藥，有本院電詢行政院衛生
            署公務電話紀錄一紙可憑，亦足認定。
    （五）、綜前各節交互以觀，本件事證明確，被告轉讓禁藥
            ＭＤＡ及ＰＭＭＡ、第三級毒品Ｋ他命之犯行，已
            臻明確，堪予認定，而應依法論科。
三、按行為後法律有變更者，適用行為時之法律。但行為後之法
    律有利於行為人者，適用最有利於行為人之法律。修正後刑
    法第二條第一項定有明文。查本件被告行為後，刑法部分條
    文修正嗣而施行，而修正施行後刑法第二條第一項亦修正規
    定，然此乃為與刑法第一條罪刑法定主義相互契合，以貫徹
    法律禁止溯及既往原則，其乃規範行為後法律變更所生新舊
    法律比較適用之準據法，本身尚無比較新舊法之問題，故應
    一律適用修正施行後刑法第二條之規定以決定適用之刑罰法
    律，先予辨明。而修正後刑法第四十七條累犯之規定，增加
    犯罪行為人之再犯係出於「故意」者，始有累犯加重之適用
    ，而被告再犯本案之罪，係出於故意，故無論依修正前或修
    正後之刑法第四十七條之規定，均構成累犯，且適用修正前
    刑法第四十七條規定，對被告並無不利，揆諸前揭最高法院
    決議及修正後刑法第二條第一項所定之「從舊從輕」原則，
    應適用對被告較為有利之被告行為時即修正前刑法第四十七
    條規定。
四、次按藥事法第八十三條第一項於九十三年四月二十一日修正
    公布，同月二十三日施行，為毒品危害防制條例之後法，且
    按藥事法第八十三條第一項之法定刑為七年以下有期徒刑，
    得併科新臺幣五百萬元以下罰金，與毒品危害防制條例第八
    條第二項之法定刑為六月以上，五年以下有期徒刑，得併科
    新臺幣七十萬元以下罰金相較，自以藥事法第八十三年第一
    項之法定刑為重。佐之毒品之範圍尚包括影響精神物質與其
    製品，而藥事之管理，亦非僅止於藥品之管理，毒品危害防
    制條例與藥事法二者，並無必然之特別法與普通法關係。故
    除有轉讓之第二級毒品，達毒品危害防制條例第八條第六項
    之一定數量，經依法加重後之法定刑，較藥事法第八十三條
    第一項之法定刑重之情形外，因藥事法第八十三條第一項為
    後法，且為重法，應優先適用藥事法處罰（臺灣高等法院暨
    所屬法院九十四年法律座談會刑事類提案第八號結論意旨參
    照）。查被告被查獲時之第二級毒品ＭＤＡ二十一顆淨重六
    點二七四七公克、第三級毒品ＰＭＭＡ淨重零點三七一一公
    克，故未達行政院九十三年一月七日院臺法字第○九三○○
    八○五五一號令頒轉讓持有毒品加重其持之數量標準第二條
    關於第二級毒品十公克以上、第三級毒品二十公克以上之規
    定，依法規競合關係，即重法優於輕法適用之法則，本件轉
    讓第二級毒品ＭＤＡ、第三級毒品ＰＭＭＡ（安非他命類）
    之部分，自應適用藥事法論擬。
五、核被告甲○○所為，係違反藥事法第八十三條第一項之轉讓
    禁藥罪及毒品危害防制條例第八條第三項之轉讓第三級毒品
    罪。檢察官起訴書漏未審酌藥事法之規定，認被告轉讓第二
    級毒品ＭＤＡ、第三級毒品ＰＭＭＡ之部分，係涉犯違反毒
    品危害防治條例第八條第二、三項，而予以引用，依前揭說
    明，尚有誤會，而此已經本院當庭諭知被告攸關藥事法第八
    十三條第一項之罪名（見本院卷九十五年十月二十五日審判
    筆錄）無誤，爰依刑事訴訟法第三百條規定變更起訴所引用
    之法條；另起訴書犯罪事實雖誤將第三級毒品ＰＭＭＡ部分
    ，均歸類為第二級毒品ＭＤＡ，且漏載扣案半顆狀之ＰＭＭ
    Ａ共二顆之事實，惟既為起訴效力所及，本院自應更正前開
    部分並予以審究，均附此說明。又被告持有禁藥ＭＤＡ之低
    度行為，為轉讓之高度行為所吸收，不另論罪（另按持有第
    三級毒品，依毒品危害防治條例第十一條之一規定不罰，併
    予敘明）。且按數行為於同時同地或密切接近之時地實施，
    侵害同一之法益，各行為之獨立性極為薄弱，依一般社會健
    全觀念，在時間差距上，難以強行分開，在刑法評價上，以
    視為數個舉動之接續施行，合為包括之一行為予以評價，較
    為合理，屬接續犯，而為包括之一罪（最高法院八十六年臺
    上字第三二九五號判例意旨參照）。被告以將所欲轉讓之禁
    藥、毒品同時放置桌上之一行為，同時、同地接續轉讓禁藥
    ＭＤＡ、ＰＭＭＡ及第三級毒品Ｋ他命予在場數人，應包括
    於一行為予以評價，為接續犯。又其以一行為觸犯藥事法第
    八十三條第一項、毒品危害防制條例第八條第三項之數罪名
    ，為想像競合犯，應依刑法第五十五條前段規定，從一重之
    藥事法第八十三條第一項之轉讓禁藥罪處斷。又被告有如上
    開事實欄所記載之犯罪科刑及執行紀錄，其於有期徒刑之刑
    執行完畢後，五年以內再犯本案之罪，為累犯，應依修正前
    刑法第四十七條規定加重其刑。爰審酌被告有多項前科之素
    行，有臺灣高等法院被告前案紀錄表可按、其犯罪動機、目
    的、手段、生活狀況、智識程度，並斟酌其轉讓禁藥、毒品
    ，供他人施用，使禁藥、毒品在社會上擴散、流竄，威脅政
    府禁止禁藥、毒品濫用以保障國民健康之政策，且增加違法
    施用禁藥、毒品者之人口，犯罪所生之危害程度甚鉅，又其
    雖於警詢時、偵查中均能坦承犯行，惟於本院審理時翻異否
    認，難認有悔意，其犯罪後之態度不佳等一切情狀，量處如
    主文所示之刑，以示懲儆。
六、扣案之第二級毒品禁藥ＭＤＡ二十一顆（紫色藥丸，淨重六
    點二七四七公克，取樣零點三一一一公克鑑析用罄，餘淨重
    五點九六三六公克），雖依藥事法第七十九條規定應由主管
    之行政機關沒入銷燬之，惟本件尚未經行政機關沒入銷燬，
    且ＭＤＡ本即屬毒品危害防制條例第二條第二項第二款規定
    之第二級毒品，屬於法院應義務沒收之違禁物，雖與被告論
    罪主刑之藥事法有割裂適用之虞，縱回歸刑法總則，又因本
    件既有毒品危害防制條例之特別規定，屬刑法第十一條但書
    之情形，自不得再行援用刑法總則違禁物之一般沒收規定，
    仍應依同條例第十八條第一項前段規定，諭知沒收銷燬之。
    至於第三級毒品Ｋ他命共九包（驗餘淨重四一點二六六一公
    克）及半顆狀之ＰＭＭＡ共二顆（驗餘淨重零點一三二九公
    克），依毒品危害防制條例例第十八條第一項後段及藥事法
    第七十九條規定，應由主管機關另為沒入銷燬，附此說明。
據上論斷，應依刑事訴訟法第二百九十九條第一項前段、第三百
條、藥事法第八十三條第一項，毒品危害防制條例第八條第三項
、第十八條第一項前段，刑法第二條第一項前段、第十一條前段
、第五十五條前段、修正前刑法第四十七條，判決如主文。
本案經檢察官董怡臻到庭執行職務。
中    華    民    國    95    年    11    月    13    日
                  刑事第十六庭  審判長法  官  蔡守訓
                                      法  官  吳定亞
                                      法  官  徐千惠
上正本證明與原本無異。
如不服本判決，應於判決送達後10日內向本院提出上訴狀 (應抄
附繕本)。
                                      書記官  蕭承信
中    華    民    國    95    年    11    月    14    日
附錄本案論罪科刑法條全文
藥事法第83條
明知為偽藥或禁藥，而販賣、供應、調劑、運送、寄藏、牙保、
轉讓或意圖販賣而陳列者，處7年以下有期徒刑，得併科新臺幣5
百萬元以下罰金。
犯前項之罪，因而致人於死者，處7年以上有期徒刑，致重傷者
，處3年以上12年以下有期徒刑。
因過失犯第1項之罪者，處2年以下有期徒刑、拘役或科新臺幣30
萬元以下罰金。
第1項之未遂犯罰之。


司法院資訊處製作；財團法人民間司法改革基金會備份。
